臺灣新竹地方法院刑事判決　　　　　　　100年度訴字第138號
公　訴　人　臺灣新竹地方法院檢察署檢察官
被　　　告　吳秋輝
選任辯護人　財團法人法律扶助基金會蘇明淵律師
上列被告因強盜等案件，經檢察官提起公訴（100年度偵字第318
0號、第3181號），本院判決如下：
    主  文
吳秋輝犯加重竊盜罪，累犯，處有期徒刑柒月，扣案之空氣槍壹
枝，沒收；又犯加重強盜罪，累犯，處有期徒刑柒年壹月，扣案
之空氣槍壹枝，沒收；又犯搶奪罪，累犯，處有期徒刑玖月；應
執行有期徒刑柒年貳月，扣案之空氣槍壹枝，沒收。
    事  實
一、吳秋輝前因搶奪、違反麻醉藥品管理條例案件，經臺灣桃園
    地方法院於民國83年12月20日以83年度少訴字第40號判決分
    別判處有期徒刑 3年、2年8月，定應執行有期徒刑5年4月，
    並於84年3月3日確定，且於84年 5月18日入監執行，而於86
    年 4月16日假釋出監，詎其於假釋期間再因違反麻醉藥品管
    理條例案件，經臺灣臺中地方法院豐原簡易庭於86年 6月19
    日以86年度豐簡字第365號判決判處有期徒刑5月，並於86年
    7月22日確定，致上開假釋經撤銷，而應執行殘刑有期徒刑3
    年2月4日；又因違反麻醉藥品管理條例案件經本院於87年 4
    月21日以86年度易字第2016號判決判處有期徒刑5月，並於8
    7年5月11日確定，接續前開案件及殘刑執行而於87年3月3日
    入監執行，且於89年 1月14日假釋出監，詎又於假釋期間再
    因違反毒品危害防制條例案件，經本院於89年11月10日以89
    年度竹簡字第625號判決判處有期徒刑3月，並於89年12月22
    日因撤回上訴確定，致前開第 2次假釋再遭撤銷，而應執行
    殘刑1年8月14日；另因搶奪、攜帶兇器竊盜、贓物案件，經
    本院於89年10月21日以89年度訴字第 388號判決分別判處有
    期徒刑2年6月、8月、4月，並定應執行有期徒刑3年4月，再
    經臺灣高等法院於90年 1月30日以89年度上訴字第4327號判
    決上訴駁回確定；復因強盜案件，經臺灣高等法院於91年12
    月18日以91年度上更(一)字第 795號判決判處有期徒刑5年4月
    ，並經最高法院於92年3月20日判決上訴駁回確定，上開5罪
    ，嗣經臺灣高等法院於92年7月2日以92年度聲字第 448號裁
    定定應執行有期徒刑8年6月確定，另經臺灣高等法院於96年
    11月 5日以96年度聲減字第3829號裁定就違反毒品危害防制
    條例、攜帶兇器竊盜、贓物罪部分分別減為有期徒 1月15日
    、4月、2月，併定應執行有期徒刑8年1月確定，接續前開撤
    銷假釋後之殘刑1年8月14日執行，於97年 6月11日縮短刑期
    假釋出監並付保護管束，嗣於99年 6月30日假釋期滿未經撤
    銷視為已執行完畢。
二、吳秋輝基於意圖為自己不法所有之竊盜犯意，於 100年3月8
    日18時許，持其所有質地堅硬，具備金屬槍管，重約 540公
    克，客觀上足以對人之生命、身體構成威脅，可供兇器使用
    而不具殺傷力之空氣槍1支在新竹市○區○○路311號前，見
    許淑美所有由王銘淦使用停放在該處之車牌號碼JP7-999 號
    重型機車鑰匙未取下，竟以該機車上之鑰匙發動電門徒手竊
    取上開機車。
三、吳秋輝另行起意，基於意圖為自己不法所有之強盜犯意，駕
    駛前揭竊得之車牌號碼 JP7-999號重型機車沿路尋找作案目
    標，迨見黃薏庭將LV包包放入所駕駛之車牌號碼 N3K-731號
    重型機車置物箱內，即駕駛前揭竊得之機車尾隨黃薏庭至新
    竹市○區○○街67號前，於 100年3月8日21時55分許，趁黃
    薏庭欲停車之際，吳秋輝下車持其所有質地堅硬，具備金屬
    槍管，客觀上足以對人之生命、身體構成威脅，可供兇器使
    用而不具殺傷力之空氣槍 1支逼近黃薏庭，並以空氣槍抵住
    黃薏庭身體左側，喝令黃薏庭下車不准說話，而以此強暴之
    方式，至使黃薏庭心生畏懼而不能抗拒，遂任由吳秋輝強行
    騎走車牌號碼 N3K-731號重型機車（含置物箱內黃薏庭所放
    置之LV皮包，該皮包內有LV皮夾1個、BURBERRY零錢包1個，
    新臺幣700元等物）逃離現場。
四、吳秋輝又另行起意，基於意圖為自己不法所有之搶奪犯意，
    駕駛前揭強盜得來之車牌號碼 N3K-731號重型機車，在新竹
    市區尋找作案目標，於100年3月15日23時10分許，行經新竹
    市○○街62號前，見吳蓉英徒步逆向行走不及防備之際，駕
    駛車牌號碼 N3K-731號重型機車由其右後方徒手拉扯搶奪吳
    蓉英右手所提LV手提皮包 1個（內有國民身分證、國民健保
    卡、行動電話及現金約4,000元）得手後逃逸。
五、嗣為警於100年3月17日20時50分許，在新竹市○○街68號前
    查獲吳秋輝，並經吳秋輝同意，於同日21時10分許，在吳秋
    輝位於新竹市○○○路247號10樓之9住處樓下扣得車牌號碼
    N3K-731號重型機車1臺、在住處內扣得黃薏庭所有之LV皮包
    、LV皮夾、BURBERRY零錢包各 1個、吳蓉英所有之LV手提皮
    包1 個、吳秋輝所有供本案竊盜、強盜所用之無殺傷力空氣
    槍1 支，與本案無關之米色外套、灰色橫條毛線衣、藍色牛
    仔褲、黑色皮夾克各1件、白色休閒鞋1雙、半罩黑色安全帽
    1頂、行動電話1支、白色包包、LV皮包、LV皮夾各1個。
六、案經黃薏庭訴由新竹市警察局第二分局及新竹市警察局第一
    分局報告臺灣新竹地方法院檢察署檢察官偵查起訴。
    理  由
一、證據能力有無之判斷：
    按被告以外之人於審判外之言詞或書面陳述，除法律有規定
    者外，不得作為證據。又被告以外之人於審判外之陳述，經
    當事人於審判程序同意作為證據，法院審酌該言詞陳述或書
    面陳述作成時之情況，認為適當者，亦得為證據。當事人、
    代理人或辯護人於法院調查證據時，知有第159條第1項不得
    為證據之情形，而未於言詞辯論終結前聲明異議者，視為有
    前項之同意，刑事訴訟法第159條第1項及第159條之5分別定
    有明文。經查，本件被告吳秋輝及辯護人就證人王銘淦、黃
    薏庭、吳蓉英於警詢時之陳述，在本院準備程序及審理程序
    中，就證據能力一節均表示無意見，並未於本案言詞辯論終
    結前聲明異議，而本院審酌上開證人於警詢時之陳述係其於
    案發後就親身經歷之事實所為者，依其陳述作成時之情況並
    無不適當，且均非非法取得之證據，又無證據力明顯過低之
    情形，復經本院於審判期日就上開證據進行調查、辯論，依
    前開規定，自均得為證據；次按，本案認定事實所引用之文
    書證據，並無證據證明係公務員違背法定程式所取得，亦無
    刑事訴訟法第159條之4之顯有不可信之情況與不得作為證據
    之情形，本院斟酌本案卷內之證據並非非法取得，亦無證明
    力明顯過低之情形，且經本院於審判期日依法進行證據之調
    查、辯論，被告於訴訟上之程序權，已受保障，故前揭各該
    證據，亦均得採為證據，合先敘明。
二、認定犯罪事實所憑之證據及認定之理由：
(一)、訊據被告吳秋輝固不否認分別起意於事實欄二、三所示之時
    間、地點，持扣案空氣槍以事實欄二所示之方法竊盜被害人
    許淑美所有由被害人王銘淦使用之車牌號碼 JP7-999號重型
    機車，及以事實欄三所示之方法強盜被害人黃薏庭如事實欄
    三所示之物，另於事實欄四所示之時間、地點，以事實欄四
    所示之方法搶奪被害人吳蓉英如事實欄四所示之物等情，惟
    矢口否認其為竊盜、強盜犯行所攜帶之扣案空氣槍為兇器，
    辯稱該空氣槍為無殺傷力云云，被告之辯護人則為被告辯護
    稱：本件扣案之空氣槍並不符合兇器的要件，因為其經過鑑
    定沒有殺傷力，顯然不具危險性，另外，扣案空氣槍於外觀
    上並無任何鋒利、尖銳之處，與實務上認為螺絲起子認為是
    兇器的狀況，不能加以類比，檢察官並無舉證被告於持這把
    空氣槍時有裝載任何子彈，如果沒有裝載任何子彈，空氣槍
    就是一般的物體而非兇器等語。
(二)、經查，被告於事實欄二、三所示之時間、地點，持扣案空氣
    槍以事實欄二所示之方法竊盜被害人許淑美所有由被害人王
    銘淦使用之車牌號碼 JP7-999號重型機車，及以事實欄三所
    示之方法強盜被害人黃薏庭如事實欄三所示之物，另於事實
    欄四所示之時間、地點，以事實欄四所示之方法搶奪被害人
    吳蓉英如事實欄四所示之物等情，業據被告於警詢、偵查及
    本院調查、準備程序與審理時迭承不諱（3180號偵卷第12頁
    至第13頁、第15頁至第17頁、第90頁、第121頁至第123頁、
    第126頁至第127頁、3181號偵卷第 7頁至第10頁、71號聲羈
    卷第7頁至第9頁、 138號本院卷第16頁背面至第18頁、第48
    頁），核與證人即被害人王銘淦、黃薏庭、吳蓉英於警詢、
    偵查中證述大致相符（3180號偵卷第19頁至第21頁、第23頁
    、第116頁至第121頁、第 123頁、第156頁至第157頁、3181
    號偵卷第12頁至第15頁、 138號本院卷第39頁至第40頁），
    並有贓物認領保管單 2份、新竹市警察局第二分局搜索扣押
    筆錄、扣押物品目錄表各 3份、新竹市警察局車輛尋獲電腦
    輸入單2份、失車-案件基本資料詳細畫面報表、車輛詳細資
    料報表、新竹市警察局第二分局東門派出所受理刑事案件報
    案三聯單、新竹市警察局第二分局東門派出所受理各類案件
    紀錄表、刑事基本資料、失車 -唯讀案件基本資料、新竹市
    警察局第一分局西門派出所陳報單、新竹市警察局第一分局
    西門派出所受理各類案件紀錄表、受理刑事案件報案三聯單
    各 1份、照片71張附卷可稽（3180號偵卷第28頁至第31頁、
    第33頁至第35頁、第37頁至第39頁、第41頁至第44頁、50頁
    至第70頁、第158頁至第159頁、3181號偵卷第17頁、第30頁
    至第44頁、第52頁至第56頁），且有無殺傷力之空氣槍 1支
    扣案可佐，是被告確有於事實欄二所示之時間、地點，持扣
    案空氣槍以事實欄二所示之方法竊盜被害人許淑美所有由被
    害人王銘淦使用之車牌號碼 JP7-999號重型機車，及以事實
    欄三所示之方法強盜被害人黃薏庭如事實欄三所示之物，另
    於事實欄四所示之時間、地點，以事實欄四所示之方法搶奪
    被害人吳蓉英如事實欄四所示之物等事實，均堪認定。
(三)、按刑法第 321條第1項第3款之攜帶兇器竊盜罪，係以行為人
    攜帶兇器竊盜為其加重條件。此所謂兇器，其種類並無限制
    ，凡客觀上足對人之生命、身體、安全構成威脅，具有危險
    性之兇器均屬之，最高法院79年臺上字第5253號判例要旨可
    資參照。經查，本案被告持有供其竊盜及強盜所用之空氣槍
    1支，黑色外觀，重量約540公克，業經本院當庭勘驗在卷（
    138 號本院卷第75頁背面），且該空氣槍依現況雖不具殺傷
    力，惟內襯金屬管，亦有桃園縣政府警察局100年4月12日桃
    警鑑字第1000022087號槍彈鑑定書 1份附卷足佐（3180號偵
    卷第154頁至第155頁），是該空氣槍顯屬質地堅硬之物，此
    應係眾所週知之事，自無待舉證，因之，若持以行兇，依一
    般社會觀念，足以使人之身體、生命產生危險，自堪認為兇
    器，故被告辯稱其為竊盜行為時所攜帶及供其為強盜行為所
    用之空氣槍非屬兇器云云，自無可採。本件事證明確，應依
    法論科。
三、論罪科刑：
(一)、核被告就事實二部分，所為係犯刑法第 321條第1項第3款攜
    帶兇器加重竊盜罪，公訴人雖認被告所為係犯刑法第320 條
    第1項之普通竊盜罪嫌，惟查，被告係持其所有客觀上足以
    攻擊人身，危害人生命、身體安全具有危險性，可供兇器使
    用之空氣槍竊盜，顯然被告所為係犯刑法第 321條第1項第3
    款之攜帶兇器加重竊盜罪，已據本院認定如上，是公訴意旨
    認被告係涉犯刑法第320條第1項普通竊盜罪嫌，乃尚有未恰
    ，惟其社會基本事實同一，爰予變更起訴法條；就事實三部
    分，意圖為自己不法之所有攜帶兇器，以強暴至使被害人不
    能抗拒，而使被害人交付財物，所為係犯刑法第330條第1項
    之加重強盜罪，公訴人公訴意旨原認被告所為係犯刑法第32
    8條第1項普通強盜罪，惟此部分業經公訴人於審理時當庭變
    更起訴法條，認被告此部分所為應係犯刑法第330條第1項之
    加重強盜罪，故此部分本院自無庸再變更起訴法條；核被告
    就事實四部分，所為係犯刑法第325條第1項之搶奪罪，被告
    所犯上開 3罪間，犯意各別，行為互殊，罪質不同，應予分
    論併罰。另被告有詳如事實欄一所示之前科紀錄等情，有臺
    灣新竹地方法院檢察署刑案資料查註紀錄表、臺灣高等法院
    被告前案紀錄表各 1份在卷可參，被告於前受有期徒刑執行
    完畢 5年內，再故意犯本件有期徒刑以上之罪，均為累犯，
    應依刑法第47條第1項之規定加重其刑。
(二)、爰審酌被告正值青壯年，理應奮發向上，竟不思以正當途徑
    獲取財物，以攜帶兇器空氣槍行竊、強盜，及趁被害人不及
    防備之際行搶之手段，並以竊得之重型機車強盜、搶奪財物
    ，對他人生命、身體安全、財產危害非輕，且造成被害人心
    理所生恐懼及對社會治安之影響甚鉅，惡性顯然重大，惟審
    酌其犯罪所得財物非多及已返還被害人部分財物，另被告犯
    後坦承攜帶無殺傷力之空氣槍竊盜、強盜及搶奪犯行，惟否
    認無殺傷力之空氣槍為兇器之犯後態度等一切情狀，分別量
    處如主文所示之刑，並定應執行刑。
(三)、被告所有之空氣槍 1支，係被告所有供犯本件加重竊盜及加
    重強盜罪所用之物，業據被告供述在卷，爰應依刑法第38條
    第1項第2款之規定宣告沒收之；另口罩1個，亦係被告所有
    供犯本件加重竊盜、加重強盜罪及搶奪犯行所用之物，惟並
    未扣案，且遭被告丟棄業已滅失，亦據被告供承在卷，為免
    日後執行困難，爰不併予宣告沒收；至扣案之米色外套、灰
    色橫條毛線衣、藍色牛仔褲、黑色皮夾克各 1件、白色休閒
    鞋 1雙、半罩黑色安全帽1頂、行動電話1支、白色包包、LV
    皮包、皮夾各 1個，雖均為被告所有，然均非供被告犯本案
    竊盜、強盜及搶奪所用之物，亦不併予宣告沒收，附此敘明
    。
四、至公訴人雖以被告有犯罪之習慣因認被告有強制工作之必要
    ，而求處併宣告於刑之執行前，令入勞動場所強制工作等語
    。惟按，18歲以上之竊盜犯、贓物犯，有犯罪之習慣者，得
    於刑之執行前，令入勞動場所強制工作；又有犯罪之習慣或
    因遊蕩或懶惰成習而犯罪者，亦得宣告於刑之執行前，令入
    勞動場所強制工作，竊盜犯贓物犯保安處分條例第3條第1項
    、刑法第90條第 1項固分別定有明文。然查，保安處分之本
    質，乃係針對受處分人將來之危險性所為之處置，以達教化
    、治療之目的，為刑罰之補充制度。我國現行刑法採刑罰與
    保安處分雙軌制，目的係在維持行為責任之刑罰原則下，為
    協助行為人再社會化之功能，以及改善行為人潛在之危險性
    格，期能達成根治犯罪原因、預防犯罪之特別目的。而觀諸
    強制工作之保安處分意旨，應旨在對嚴重職業性犯罪及欠缺
    正確工作觀念或無正常工作，而顯有犯罪之習慣，且因遊蕩
    、懶惰成習而犯罪者，強制其從事勞動，以學習一技之長及
    正確之謀生觀念，使其日後重返社會，能適應社會生活。據
    此，首揭竊盜犯贓物犯保安處分條例第3條第1項、刑法第90
    條第 1項之規定，即係本於保安處分應受比例原則之規範，
    使強制工作保安處分之宣告，須與行為人所為行為之嚴重性
    、行為人所表現之危險性及對於行為人未來行為之期待性等
    相當之意旨而制定，而由法院視行為人之危險性格，決定應
    否令入勞動處所強制工作，以達預防之目的，最高法院91年
    度台上字第4625號判決、94年度台上字第6519號判決意旨可
    資參照。經查，本案被告固有累犯之情形，惟被告因搶奪、
    違反麻醉藥品管理條例案件，經臺灣桃園地方法院於83年12
    月20日以83年度少訴字第40號判決分別判處有期徒刑3年、2
    年 8月，定應執行有期徒刑5年4月，並於84年3月3日確定，
    且於84年5月18日入監執行，而於86年4月16日假釋出監，詎
    其於假釋期間再因違反麻醉藥品管理條例案件，經臺灣臺中
    地方法院豐原簡易庭於86年6月19日以86年度豐簡字第365號
    判決判處有期徒刑5月，並於86年7月22日確定，致上開假釋
    經撤銷，而應執行殘刑有期徒刑 3年2月4日；又因違反麻醉
    藥品管理條例案件經本院於87年4月21日以86年度易字第201
    6 號判決判處有期徒刑5月，並於87年5月11日確定，接續前
    開案件及殘刑執行而於87年3月3日入監執行，且於89年 1月
    14日假釋出監，詎又於假釋期間再因違反毒品危害防制條例
    案件，經本院於89年11月10日以89年度竹簡字第 625號判決
    判處有期徒刑 3月，並於89年12月22日因撤回上訴確定，致
    前開第 2次假釋再遭撤銷，而應執行殘刑1年8月14日；另因
    搶奪、攜帶兇器竊盜、贓物案件，經本院於89年10月21日以
    89年度訴字第388號判決分別判處有期徒刑 2年6月、8月、4
    月，並定應執行有期徒刑3年4月，再經臺灣高等法院於90年
    1 月30日以89年度上訴字第4327號判決上訴駁回確定；復因
    強盜案件，經臺灣高等法院於91年12月18日以91年度上更(一)
    字第795號判決判處有期徒刑5年4月，並經最高法院於92年3
    月20日判決上訴駁回確定，上開 5罪，嗣經臺灣高等法院於
    92年7月2日以92年度聲字第448號裁定定應執行有期徒刑8年
    6月確定，另經臺灣高等法院於96年11月5日以96年度聲減字
    第3829號裁定就違反毒品危害防制條例、攜帶兇器竊盜、贓
    物罪部分分別減為有期徒 1月15日、4月、2月，併定應執行
    有期徒刑8年1月確定，接續前開撤銷假釋後之殘刑1年8月14
    日執行，於97年 6月11日縮短刑期假釋出監並付保護管束，
    嗣於99年 6月30日假釋期滿未經撤銷視為已執行完畢，有前
    開臺灣新竹地方法院檢察署刑案資料查註紀錄表、臺灣高等
    法院被告前科紀錄表各 1份附卷可參，是其於執行完畢後，
    係因無資力照顧年幼子女始另行起意始為本案犯行，而非立
    即為竊盜、強盜或搶奪行為，且觀諸被告前科紀錄及本案犯
    罪之時間、次數，實尚難遽認被告有犯罪之習慣，或係因遊
    蕩、懶惰成習而犯罪之情事，又公訴人就此除援引被告之前
    科紀錄外，復未提出其他積極證據證明被告確有犯罪之習慣
    ，或係因遊蕩、懶惰成習而犯罪，參以被告自警詢、偵查、
    本院調查、準備程序及審理中除否認空氣槍為兇器外，均能
    坦白承認全部犯行，尚知悔悟，且犯罪所得價值有限，而本
    件已定應執行刑為有期徒刑7年2月，上開量處之刑已足使被
    告知所警惕。綜上，公訴人求處併宣告於刑之執行前，令被
    告入勞動場所強制工作乙節，依比例原則，核尚屬無必要，
    末此敘明。
五、據上論斷，應依刑事訴訟法第299條第1項前段、第 300條，
    刑法第 321條第1項第3款、第325條第1項、第330條第1項、
    第47條第1項、第38條第1項第2款、第51條第5款，判決如主
    文。
本案經檢察官趙佳儀到庭執行職務。
中    華    民    國   100    年    6     月    30    日
            刑事第二庭  審判長法  官    賴淑敏
                              法  官    王子謙
                              法  官    楊數盈
以上正本證明與原本無異
如不服本判決應於收受本判決後10日內向本院提出上訴書狀，上
訴書狀應敘述具體理由。上訴書狀未敘述上訴理由者，應於上訴
期間屆滿後20日內補提理由書狀於本院（均須按他造當事人之人
數附繕本）「切勿逕送上級法院」。
中    華    民    國   100    年    6     月    30    日
                              書記官    陳麗麗
附錄本案論罪科刑法條全文：
刑法第321條第1項第3款：
犯竊盜罪而有左列情形之一者，處6月以上、5年以下有期徒刑：
三、攜帶兇器而犯之者。
刑法第325條第1項：
意圖為自己或第三人不法之所有，而搶奪他人之動產者，處 6月
以上5年以下有期徒刑。
刑法第330條第1項：
犯強盜罪而有第321條第1項各款情形之一者，處 7年以上有期徒
刑。